【裁判字號】    98,訴,3190
【裁判日期】    980930
【裁判案由】    毒品危害防制條例
【裁判全文】
臺灣板橋地方法院刑事判決              98年度訴字第3190號
公  訴  人  臺灣板橋地方法院檢察署檢察官
被      告  甲○○
上列被告因違反毒品危害防制條例案件，經檢察官提起公訴（98
年度毒偵字第5248號），被告於準備程序進行中為有罪陳述，經
告知簡式審判程序之旨，並聽取當事人之意見後，經本院合議庭
裁定由受命法官獨任進行簡式審判程序，判決如下：
    主  文
甲○○施用第一級毒品，累犯，處有期徒刑捌月，扣案如附表編
號二所示之殘渣袋壹只，沒收銷燬之；又施用第二級毒品，累犯
，處有期徒刑肆月，扣案如附表編號一所示之第二級毒品壹包（
含袋），沒收銷燬之。應執行有期徒刑拾月。扣案如附表編號一
、二所示之第二級毒品壹包（含袋）、殘渣袋壹只，均沒收銷燬
之。
    事  實
一、甲○○前因犯以下施用毒品等各罪，除經執行(一)所示之觀察
    勒戒外，下列(二)至(五)所示之罪之刑，已經判決有罪確定，並
    已執行完畢（構成累犯）：
  (一)前因經警查獲於民國91年間施用第一級毒品，經臺灣桃園地
    方法院以該院91年度毒聲字第1622號刑事裁定刑事裁定送勒
    戒所施以觀察、勒戒後，於91年6 月26日入所執行後，經執
    行結果，因認有繼續施用毒品之傾向，由同院以91年度毒聲
    字第2178 號刑事裁定令入戒治處所施以強制戒治，於92年1
    月15日停止強制戒治交付保護管束，於92年7 月23日期滿，
    由臺灣桃園地方法院檢察署檢察官以該署92年度戒毒偵字第
    134 號不起訴處分書為不起訴處分確定（初犯）。
  (二)復因於94年初至同年8 月27日止，犯連續施用第一級毒品罪
    ，經臺灣桃園地方法院以該院94年度訴字第1644號刑事判決
    判處有期徒刑九月，於95年4 月24日確定（二犯，初犯強制
    戒治執行完畢後，五年內再犯）。
  (三)又因於94年8 月27日17時20分許為警採尿時起回溯96小時內
    之某時，犯施用第二級毒品罪，經臺灣高雄地方法院以該院
    94年度簡字第6238號刑事判決判處有期徒刑四月，於94年12
    月2 日確定（三犯，初犯強制戒治執行完畢後，五年內再犯
    ）。
  (四)再因於94年9 月間犯詐欺罪，經臺灣高雄地方法院以該院95
    年度簡字第1755號刑事判決判處有期徒刑二月，再經同院以
    95年度簡上字第577號刑事判決撤銷改判有期徒刑六月，於
    95年11月24日確定。
  (五)更因於95年7 月11日至同年月31日止，犯施用第一級毒品罪
    （查獲二次論接續），經臺灣高雄地方法院以該院95年度訴
    第3155號刑事判決判處有期徒刑一年，於95年12月15日確定
    （四犯，初犯強制戒治執行完畢後，五年內再犯）。
  (六)上開(二)至(五)所示之罪之刑，經臺灣高雄地方法院以96年度聲
    減字第5217號裁定減刑並定其應執行刑為有期徒刑九月又十
    五日，於96年10月19日假釋出監並付保護管束，於96年12月
    30日保護管束期滿，視為執行完畢（構成累犯）。
二、甲○○因上開施用毒品犯行，經執行觀察勒戒、強制戒治，
    並經偵審程序，已明知海洛因及甲基安非他命，係經毒品危
    害防制條例分列為第一、二級毒品，不得持以施用，惟仍不
    能戒除施用毒品之惡習，竟為施用該第一級毒品及第二級毒
    品之犯意，於98年7 月18日晚上9 時許，在其兄長李孝華位
    在臺北縣三重市住處內，分別施用第一級毒品海洛因及第二
    級毒品甲基安非他命（五犯、六犯，初犯強制戒治執行完畢
    後，五年內已再犯，於該五年後再犯）。嗣於98年7 月19日
    下午4 時40分許，於其兄李孝華將其送警處理途中，在臺北
    縣三重市○○路○ 段與永福街口遇巡邏員警，當場由李孝華
    將甲○○送警處理，並由警扣得其用以裝盛上開施用海洛因
    用畢之海洛因殘渣袋一只及附表所示之安非他命一包，而其
    於查獲當日經警所採之尿液經送檢驗結果呈嗎啡、甲基安非
    他命陽性反應，始查知上情。
四、案經臺北縣政府警察局三重分局報告臺灣板橋地方法院檢察
    署檢察官偵查起訴。
    理  由
一、本案被告甲○○所犯係死刑、無期徒刑或最輕本刑為三年以
    上有期徒刑以外之罪，於本院準備程序進行中，被告先就被
    訴事實為有罪之陳述，經本院告知簡式審判程序之旨，並聽
    取公訴人、被告之意見後，由本院合議庭依刑事訴訟法第27
    3 條之1 第1 項規定，裁定由受命法官獨任進行簡式審判程
    序。
二、被告甲○○就其於事實欄二所示時間，分別施用第一級毒品
    海洛因及第二級甲基安非他命之事實，經被告於本院審理中
    坦承不諱，且被告於上開時間經警採集之尿液，經送台灣檢
    驗科技股份有限公司以酵素免疫分析法為初步檢驗，並以氣
    相層析質譜儀法為確認檢驗後，均呈嗎啡及安非他命類陽性
    反應，有臺北縣政府警察局三重分局扣押物品目錄表、查獲
    毒品案件件被移送者姓名、代碼對照表、臺灣檢驗科技股份
    有限公司濫用藥物檢驗報告（編號：UL/2008 /70697號）等
    各一份在卷可查。查以，酵素免疫分析法屬免疫學分析原理
    ，當其他藥物化學結構相近才可能引起偽陽性；氣相層析質
    譜儀法則係目前確認藥物篩檢結果時最常採用之確認方法，
    在良好的操作條件下，以氣相層析質譜儀作藥物及其代謝物
    之定性及定量分析，幾乎不會有偽陽性反應產生，行政院衛
    生署管制藥品管理局92年6 月20日管檢字第0920004713號函
    函述甚明，是本件上開檢驗報告結果，應屬精確而堪採信。
    次查，海洛因係嗎啡經化學合成之半人工合成品，其藥（毒
    ）性高於嗎啡，經吸食或注射進入人體，藉由人體代謝系統
    之新陳代謝，分解成藥（毒）性較低之嗎啡、以及含有少量
    6-乙醯可待因、可待因等雜質，而由尿液排出人體，故可於
    尿液中檢驗出嗎啡、可待因等成分等情，此有憲兵司令部79
    年6 月1 日（79）鑑驗字第0273號函、80年6 月17日（80）
    鑑驗字第2815號函、法務部調查局80年3 月28日（80）發技
    1 字第1898號函、行政院衛生署管制藥品管理局以91年12月
    27日管檢字第121513號函可參。又服用海洛因後，尿液可檢
    出嗎啡最長時間，與服用劑量、服用頻率、服用方式、飲用
    水量多寡、個人體質及代謝情況等因素有關，依個案而異。
    復依文獻Clarke's Isolation and Identification of Dru
    -gs 第二版記述，海洛因服用後於24小時內，經由尿液排出
    之量可能達施用劑量之百分之八十，另Michael L.Smith 等
    人針對不同受試者，以注射方式給予一次劑量3mg至12mg 海
    洛因進行試驗，結果顯示注射劑量增加，可檢出嗎啡陽性反
    應（濃度遠高於或等於300ng/mL）之時間亦有延長之趨勢，
    而不同受試者可檢出嗎啡陽性反應之時間各異，平均為一至
    二天，惟部分注射12mg海洛因者，至71小時仍可檢出微量嗎
    啡成分，故服用高劑量海洛因，其尿液在72小時至96小時內
    ，仍有檢出嗎啡成分之可能性等情可據（參見行政院衛生署
    管制藥品管理局94年6 月出版「濫用藥物檢驗相關解釋彙編
    」第151 、152 頁）。再查，按施用甲基安非他命後，經由
    代謝會產生安非他命，而施用安非他命經由代謝則不會再產
    生甲基安非他命，此亦有財團法人私立高雄醫學大學附設中
    和紀念醫院93年11月29日高醫附秘字第0930003384號函及附
    件可參，且再依據英國藥協會所編纂之Clarke's Isolation
    and Identification of Drugs 一書之記載，人體施用安非
    他命後，主要代謝物有未改變型態之安非他命，而無甲基安
    非他命，然人體施用甲基安非他命後，主要代謝物有未改變
    型態之甲基安非他命及安非他命，此亦有法務部調查局93年
    5 月4 日調科壹字第09362413980 號函述可稽；此外，毒品
    施用後於尿液中可檢出之時間，受施用劑量及施用頻率、施
    用方式、飲水量之多寡、個人體質及其代謝情況等因素影響
    ，因個案而異，於服用甲基安非他命後，一般可檢出之時間
    為一至五天，行政院衛生署管制藥品管理局92年12月2 日管
    檢字第0920009990號函可供參照。依上開事證，被告確有於
    上開經警採尿往前回溯一至四天某時、一至五天之某時，分
    別施用第一級毒品海洛因、第二級毒品甲基安非他命之犯行
    ，應堪認定。
三、按毒品危害防制條例於92年7 月9 日修正公佈，自93年1 月
    9 日施行，其中第20條、第23條將施用毒品之刑事處遇程式
    ，區分為「初犯」及「五年內再犯」、「五年後再犯」。依
    其立法理由之說明：「初犯」，經觀察、勒戒或強制戒治後
    ，應為不起訴處分或不付審理之裁定；經觀察、勒戒或強制
    戒治執行完畢釋放後，「五年內再犯」者，因其再犯率甚高
    ，原實施之觀察、勒戒及強制戒治既已無法收其實效，爰依
    法追訴或裁定交付審理。至於經觀察、勒戒或強制戒治執行
    完畢釋放後，「五年後再犯」者，前所實施之觀察、勒戒或
    強制戒治已足以遮斷其施用毒品之毒癮，為期自新及協助其
    斷除毒癮，仍適用「初犯」規定，先經觀察、勒戒或強制戒
    治之程式。從而依修正後之規定，僅限於「初犯」及「五年
    後再犯」二種情形，始應先經觀察、勒戒或強制戒治程式。
    倘被告於五年內已再犯，經依法追訴處罰，縱其第三次（或
    第三次以上）再度施用毒品之時間，在初犯經觀察、勒戒或
    強制戒治執行完畢釋放五年以後，已不合於「五年後再犯」
    之規定，且因已於「五年內再犯」，顯見其再犯率甚高，原
    實施觀察、勒戒或強制戒治，已無法收其實效，即應依該條
    例第10條處罰（最高法院95年度第7 次、97年度第5 次刑事
    庭會議決議要旨參照）。查以，被告前經事實欄一、(一)所示
    之強制戒治執行完畢後（初犯），隨即於該強制戒治執行完
    畢後之五年內，再犯事實欄一、(二)、(三)、(五)所示之施用毒品
    犯行等情，有各該裁定、判決及臺灣高等法院被告前案紀錄
    表各一份在卷可稽，被告於初犯經強制戒治執行完畢釋放五
    年內即為二至四犯，依上開說明，該二犯至本案之五、六犯
    ，皆非現行毒品危害防制條例第23條第2 項規定之「五年後
    再犯」之類型，應依法訴追處罰。綜上所述，本案事證明確
    ，被告犯行洵堪認定，應予依法論科。
四、按海洛因、甲基安非他命係分屬毒品危害防制條例第2 條第
    2 項第1 款、第2 款規定之第一、二級毒品，被告於上開時
    地，先後施用海洛因、甲基安非他命之行為，核其所為，係
    犯毒品危害防制條例第10條第1 項之施用第一級毒品罪、同
    條第2 項之施用第二級毒品罪。又被告為施用上開毒品而持
    有各該毒品之低度行為，均應為施用之高度行為所吸收，不
    另論罪。被告所犯上開施用第一、二級毒品各罪，犯意各別
    ，構成要件互異，應分論併罰之。被告有如事實欄一所示之
    犯罪科刑暨執行紀錄，有臺灣高等法院被告前案紀錄表在卷
    可稽，其於有期徒刑之執行完畢後，五年以內故意再犯有期
    徒刑以上之本案二罪，均為累犯，均應依刑法第47條第1 項
    規定加重其刑。爰審酌被告前已因施用毒品犯行，經觀察勒
    戒、強制戒治，並已不起訴處分確定，本應知所惕勵，竟仍
    再為本案施用毒品之犯行，顯見其意志不堅，缺乏戒毒意志
    ，除戕害自己身心健康外，並易導致社會危險，斟酌其智識
    程度、犯罪動機、目的、犯後態度及前次施用毒品案件所處
    刑度等一切情狀，茲就所犯各罪，分別量處如主文示之刑，
    並定其應執行刑如主文所示，以示懲儆。
五、扣案如附表編號一所示之白色透明結晶塊，經送交通部民用
    航空局醫務中心檢驗結果，檢出含有第二級毒品甲基安非他
    命成分，有附表編號一所示之鑑定書一份在卷可稽，又包裝
    同表編號一所示之甲基安非他命之包裝袋、同表編號二所示
    之海洛因殘渣袋，因分係供其包裝附表編號一所示之甲基安
    非他命、其本案事實欄二所施用之海洛因之包裝袋，是與各
    該毒品難以析離，自均應認屬查獲之毒品（臺灣高等法院暨
    所屬法院96年法律座談會刑事類提案第18號研討結果參照）
    ，是均應依毒品危害防制條例第18條第1 項前段規定，沒收
    銷燬之。
據上論斷，應依刑事訴訟法第273 條之1 第1 項、第299 條第1
項前段、毒品危害防制條例第10條，第18條第1 項前段，刑法第
11條、第51條第5 款、第47條第1 項，判決如主文。
本案經檢察官陳怡親到庭執行職務。
中    華    民    國    98    年    9     月    30    日
                  刑事第一庭  法  官  陳世旻
┌──────────────────────────────────────────────┐
│附表：被告於事實欄二、所示之遭查獲時之扣案物品                                              │
├──┬──────────┬───┬────────────────────────────┤
│編號│名稱                │數量  │鑑定文號暨鑑定結果                                      │
├──┼──────────┼───┼────────────────────────────┤
│ 一 │(一)名稱：            │一袋  │(一)鑑定文號：                                            │
│    │  第二級毒品甲基安非│      │  交通部民用航空局醫務中心98年08月03日航藥鑑字第0983830 │
│    │  他命。            │      │  號毒品鑑定書。                                        │
│    │(二)外觀：            │      │(二)鑑定結果：                                            │
│    │  白色透明結晶塊。  │      │  白色透明結晶1 袋。實稱毛重0.5730公克（含1袋2標籤），淨│
│    │                    │      │  重0.2730公克，取樣0.0003公克，餘重0.2727公克，檢出Meth│
│    │                    │      │  -amphetamine成分。                                    │
├──┼──────────┼───┼────────────────────────────┤
│ 二 │海洛因殘渣袋        │一只  │無。                                                    │
└──┴──────────┴───┴────────────────────────────┘
上列正本證明與原本無異。
如不服本判決，應於判決送達後10日內敘明上訴理由，向本院提
出上訴狀 (應附繕本) ，上訴於臺灣高等法院。其未敘述上訴理
由者，應於上訴期間屆滿後20日內向本院補提理由書「切勿逕送
上級法院」。
                              書記官  楊雅芳
中    華    民    國    98    年    10    月    5     日
附錄：本案論罪科刑法條
毒品危害防制條例
第  10  條
施用第一級毒品者，處六月以上五年以下有期徒刑。
施用第二級毒品者，處三年以下有期徒刑。


司法院資訊處製作；財團法人民間司法改革基金會備份。
